【裁判字號】    90,易,91
【裁判日期】    900330
【裁判案由】    侵占
【裁判全文】
臺灣花蓮地方法院刑事判決                              九十年度易字第九一號
    公  訴  人  臺灣花蓮地方法院檢察署檢察官
    被      告  甲○○
右列被告因侵占案件，經檢察官提起公訴（八十九年度偵字第三五二六號），本院判
決如左：
    主  文
甲○○意圖為自己不法之所有，而侵占自己持有他人之物，處拘役貳拾伍日，如易科
罰金，以參佰元折算壹日。
    事  實
一、甲○○於民國八十九年九月六日八時五十五分，在花蓮縣新城鄉○○村○○街三
    二號乙○○經營之租車行，向乙○○租用ＰＱＨ─六○一號機車一輛，約定每日
    租金為新台幣三百元，租期五日，應於同年月十一日八時五十五分歸還，詎約定
    期限屆滿，未返還機車，竟意圖為自己不法之所有，變易其持有為所有之意，將
    該機車侵占入己，供己使用，且避不見面。
二、案經乙○○訴請台灣花蓮地方法院檢察署檢察官偵查起訴。
    理  由
一、訊據被告甲○○固坦承向告訴人乙○○租車未還，然辯稱：因未取得工錢，所以
    不敢還車，在告訴人告訴前，伊曾表示要還車，然因無法一次付清，告訴人不接
    受，才一直拖，放在家裡，並無侵占之犯意云云。惟查，上開事實，業據告訴人
    乙○○指述詳明，並陳稱：被告並無告知此事，都是伊打電話給被告，且打過去
    ，被告不聽就掛電話，也沒有說還要多租兩個月等語，復有租用機車合約書影本
    一份在卷可考。被告明知依其與告訴人之約定，租期僅五日，即應於八十九年九
    月十一日返還該租用之機車，竟既不給付租金，亦未與告訴人聯絡，直至本案辯
    論終結後，始將該車返還，且被告亦擅自將機車借予友人使用，顯係以所有人地
    位支配管理該車，其確有據為己，有侵占該機車之故意甚明，被告上開所辯，應
    不足採信。本件事證明確，被告之犯行，應堪認定。
二、核被告所為，係犯刑法第三百三十五條第一項之侵占罪。按行為後法律有變更者
    ，適用裁判時之法律。但裁判前之法律有利於行為人者，適用最有利於行為人之
    法律，刑法第二條第一項定有明文。經查，刑法第四十一條業於九十年一月四日
    修正，同年一月十日經總統公布實施，該條修正為：「犯最重本刑為五年以下有
    期徒刑之罪，而受六月以下有期徒刑或拘役之宣告，因身體、教育、職業、家庭
    之關係或因其他正當事由，執行顯有困難者，得以一元以上三元以下折算一日，
    易科罰金。但確因不執行所宣告之刑，難收矯正之效或難以維持法秩序者，不在
    此限。」「併合處罰之數罪，均有前項情形，其應執行之刑逾六月者，亦同」，
    較諸修正前刑法第四十一條規定：「犯最重本刑為三年以下有期徒刑以下之刑之
    罪，而受六月以下有期徒刑或拘役之宣告，因身體、教育、職業或家庭之關係，
    執行顯有困難者，得以一元以上三元以下折算一日，易科罰金」，就易科罰金部
    分，以新法對行為人較為有利，稽諸上述，即有刑法第二條第一項前段規定之適
    用。爰審酌被告之素行尚佳，其犯罪手段、目的及犯罪後已將機車返還，惟尚未
    完全賠償告訴人之損害等一切情狀，量處如主文所示之刑，及諭知易科罰金之折
    算標準。
據上論斷，應依刑事訴訟法第二百九十九條第一項前段，刑法第二條第一項前段、第
三百三十五條第一項、第四十一條第一項前段，罰金罰鍰提高標準條例第一條前段、
第二項，判決如主文。
本案經檢察官李子春到庭執行職務。
中      華      民      國    九十      年      三      月   三十     日
                              臺灣花蓮地方法院刑事庭
                                  法  官  鄭  培  麗
右正本證明與原本無異。
如對本判決不服，應於送達後十日內，向本院提出上訴狀。（應抄附繕本）告訴人或
被害人如對於本判決不服者，應具備理由請求檢察官上訴，其上訴期間之計算係以檢
察官收受判決正本之日期為準。
                                  法院書記官
中      華      民      國    九十      年      四      月      三      日
附錄本判決論罪之法律條文：
刑法第三百三十五條
意圖為自己或第三人不法之所有，而侵占自己持有他人之物者，處五年以下有期徒刑
、拘役或科或併科一千元以下罰金。
前項之未遂犯罰之。


司法院資訊處製作；財團法人民間司法改革基金會備份。
